【裁判字號】    99,易,1202
【裁判日期】    991223
【裁判案由】    收受贓物等
【裁判全文】
臺灣彰化地方法院刑事判決              99年度易字第1202號
公  訴  人  臺灣彰化地方法院檢察署檢察官
被      告  張偉成
上列被告因收受贓物等案件，經檢察官提起公訴（99年度偵字第
9617號），被告於準備程序中，就被訴事實為有罪之陳述，經告
知簡式審判程序意旨，聽取當事人意見後，本院裁定由受命法官
進行簡式審判程序，本院判決如下：
    主  文
張偉成收受贓物，累犯，處有期徒刑肆月。又損壞公務員職務上
掌管之物品，累犯，處有期徒刑捌月。應執行有期徒刑拾月。
    事  實
一、張偉成曾因違反毒品危害防制條例案件，經臺灣臺中地方法
    院以94年度易字第1924號判處有期徒刑4 月確定，並於民國
    （下同）95年6 月7 日執行完畢，猶不知悔改，於99年10月
    15日上午6 時許，在南投縣北山坑國道六號橋下，明知楊秋
    亮所持有之車牌號碼NR─4119號自用小貨車（車主陳秋萍，
    於99年9 月30日上午5 時30分許，在臺中市○區○○里○○
    ○路730 巷56-2號前遭竊）為來路不明之贓物，竟收受楊秋
    亮所交付之前開贓車，並受楊秋亮之託，駕駛該贓車載運鋼
    條1 批600 公斤及高壓變電箱1 個等物品（依卷內事證，無
    從認定鋼條及高壓變電箱係為贓物，故此部分不構成收受贓
    物，理由後述）至快官交流道附近。適於當日上午8 時許，
    行經彰化縣彰化市○○路○ 段26號快官派出所前，為警發現
    其所駕駛上開自用小貨車為贓車，乃實施攔檢，詎張偉成拒
    絕停車受檢，並沿彰南路由南往北方向逃逸，員警黃安祺及
    鄭文聰遂駕駛車牌號碼4257─PU號巡邏車沿路開警示燈及鳴
    警笛追緝。迨張偉成駛至彰化縣彰化市○○路與聖安路口，
    未停等紅燈，沿彰興路由東往西方向行駛在路肩闖越紅燈，
    先行擦撞林昭惠所有停放於路旁之車牌號碼B7─0169號自用
    小客車，致該車左側車身損害（毀損罪部分，業經林昭惠於
    本院審理中言詞辯論終結前撤回告訴，該部分另行處理）。
    又於同日上午8 時15分許，在台中縣大里市○○路○ 段12號
    前，復擦撞前方由林俊邑所有而正停等紅燈之車牌號碼K8─
    2262號自用小客車（未據告訴），造成該車右側車身受損，
    因前方車輛甚多，其闖紅燈未果，為脫免逮捕，竟另萌生基
    於毀損公務員職務上掌管物品（即警車）及對於公務員依法
    執行職務時施強暴之故意，當場施以強暴，倒車衝撞依法執
    行逮捕職務之警員鄭文聰所掌管駕駛之巡邏車及站立在巡邏
    車後方之正在執行職務之員警黃安祺，致使巡邏車之保險桿
    及右側前後車前等多處損壞，亦致黃安祺到地，並受有右胸
    壁挫傷、右腹壁挫傷、左膝挫傷等傷害（傷害部分未據告訴
    ），以此方式對於依法執行職務之公務員施強暴。嗣經員警
    舉槍朝張偉成所駕駛自用小貨車左後車輪發射2 顆子顆，張
    偉成方停車遭逮捕，並在贓車上扣得鋼條一批600 公斤及高
    壓變電箱1 個等物。
二、案經彰化縣警察局彰化分局報請臺灣彰化地方法院檢察署檢
    察官偵查起訴。
    理  由
一、上揭事實，業據被告張偉成於偵查及本院審理均自白不諱，
    核與證人即告訴人陳秋萍及被害人林俊邑於警詢中指訴情節
    相符，並經證人即被害人林昭惠、黃安祺及鄭文聰於本院審
    理中證述明確，且有職務報告書、秀傳醫療社團法人秀傳醫
    院出具診斷證明書、贓物認領保管單、道路交通事故現場圖
    、彰化縣警察局車輛尋獲電腦輸入單、通聯紀錄及分析報告
    書各1 份及照片8 張附卷可稽，足認被告自白內容核與事實
    相符，自屬可信，其收受贓物、毀損公務員職務上掌管物品
    及對於公務員執行職務施以強暴行為妨害公務等犯行均堪予
    認定，應依法論罪科刑。
二、按刑法第138 條所規定「公務員職務上掌管之物品」，係指
    該物品為公務員本於職務上關係所掌管者而言（最高法院72
    年度台上字第6931號判決參照），本件警察因執行巡邏、逮
    捕等勤務所駕駛之巡邏車，應屬其本於職務上關係所掌管之
    物品無訛。核被告所為，分別係犯刑法第349 條第1 項之受
    收贓物罪、同法第135 條第1 項之對於公務員依法執行職務
    時，施強暴罪及同法第138 條之損壞公務員職務上掌管之物
    品罪。雖起訴書在犯罪事實欄有記載被告倒車衝撞追緝在後
    警車，惟未於證據並所犯法條上載明被告涉及刑法第138 條
    之損壞公務員職務上掌管之物品罪，惟此部分業經蒞庭檢察
    官當庭補充被告亦涉犯涉及刑法第138 條之損壞公務員職務
    上掌管之物品罪，而被告於當庭表示對此部分並無意見，先
    行敘明。被告以一行為同時觸犯刑法第135 條第1 項之對於
    公務員依法執行職務時，施強暴罪及同法第138 條之損壞公
    務員職務上掌管之物品罪，為想像競合犯，應依刑法第55條
    規定，從一重之損壞公務員職務上掌管之物品罪處斷。被告
    所犯上開收受贓物罪、損壞公務員職務上掌管之物品罪2 罪
    ，其犯意各別，行為互殊，應分論併罰。又被告有上開事實
    欄所載之前科紀錄，有臺灣高等法院被告前案紀錄表、臺灣
    彰化地方法院檢察署刑案資料查註紀錄表各1 份在卷可憑，
    其於有期徒刑執行完畢後，5 年內故意再犯本案有期徒刑以
    上之2 罪，均屬累犯，自各依刑法第47條第1 項之規定加重
    其刑。爰審酌被告犯罪之動機、目的、手段，其受收他人犯
    罪所得之物，助長贓物之流通並增加尋獲之困難度，對社會
    治安秩序妨礙之程度，及所收受贓物業由被害人陳秋萍領回
    ，又其為脫免逮捕，當場以倒車方式衝撞警車之方式，對於
    執行公務之警方施以強暴之惡性非輕，併審酌其犯後坦承犯
    行等一切情況，分別量處如主文所示之刑，並定應執行之刑
    。
三、不另為無罪諭知部分：
(一)、公訴意旨另略以：被告於上揭時地，同時收受鋼條1 批600
    公斤及高壓變電箱1 個，因認被告涉及刑法第349 條第1 項
    收受贓物罪嫌。
(二)、按犯罪事實應依證據認定之，無證據不得認定犯罪事實，又
    不能證明被告犯罪者，應諭知無罪之判決，刑事訴訟法第15
    4 條第2 項、第301 條第1 項分別定有明文。而事實之認定
    ，應憑證據，如未能發現相當之證據，或證據不足以證明，
    自不能以推測或擬制之方法，以為裁判基礎（最高法院40年
    臺上字第86號判例意旨參照）。又認定犯罪事實所憑之證據
    ，雖不以直接證據為限，間接證據亦包括在內；然而無論直
    接或間接證據，其為訴訟上之證明，須於通常一般之人均不
    致有所懷疑，而得確信其為真實之程度者，始得據為有罪之
    認定（最高法院76年臺上字第4986號判例意旨參照）。
(三)、經查，依卷內事證，無從得知上開鋼條1 批600 公斤及高壓
    變電箱1 個是何人所有？是否為他人失竊之物？而起訴書亦
    載明該鋼條1 批及高壓變電箱1 個之來源待查，惟迄今均未
    提出相關事證，故本院無法認定鋼條1 批600 公斤及高壓變
    電箱1 個均屬贓物，即無從認定被告此部分行為是否涉及收
    受贓物犯行。此外，復查無其他積極證據足以證明被告有上
    開犯行，此部分自屬不能證明被告犯罪，原應為被告無罪之
    諭知，惟公訴人認此部分為前揭起訴業經論罪科刑之收受贓
    物罪是同一行為，即為同一案件，故爰不另為無罪之諭知，
    併此敘明。
據上論斷，應依刑事訴訟法第273 條之1 第1 項、第299 條第1
項前段，刑法第135 條第1 項、第138 條、第349 條第1 項、第
47條第1 項、第55條、第51條第5 款，刑法施行法第1 條之1 第
1項 、第2 項前段，判決如主文。
本案經檢察官楊聰輝到庭執行職務。
中    華    民    國    99    年    12    月    23    日
                        刑事第九庭  法  官  鮑慧忠
以上正本證明與原本無異。
如不服本判決應於收受判決後10日內向本院提出上訴書狀，並應
敘述具體理由；其未敘述上訴理由者，應於上訴期間屆滿後20日
內向本院補提理由書狀(均須按他造當事人之人數附繕本)「切勿
逕送上級法院」。
告訴人或被害人對於判決如有不服具備理由請求檢察官上訴者，
其上訴期間之計算係以檢察官收受判決正本之日期為準。
中    華    民    國    99    年    12    月    23    日
                                     書記官  林子惠
附錄本案論罪科刑法條：
中華民國刑法第135條第1項（妨害公務執行罪）
對於公務員依法執行職務時，施強暴脅迫者，處 3 年以下有期
徒刑、拘役或 3 百元以下罰金。
中華民國刑法第138條（妨害職務上掌管之文書物品罪）
毀棄、損壞或隱匿公務員職務上掌管或委託第三人掌管之文書、
圖畫、物品，或致令不堪用者，處 5 年以下有期徒刑。
中華民國刑法第349條
收受贓物者，處 3 年以下有期徒刑、拘役或 5 百元以下罰金。
搬運、寄藏、故買贓物或為牙保者，處 5 年以下有期徒刑、拘
役或科或併科 1 千元以下罰金。
因贓物變得之財物，以贓物論。

司法院資訊處製作；財團法人民間司法改革基金會備份。
